最高法院民事判決　　　　　　　　　　　　　　　　九十三年度台上字第六四六號
　　上　訴　人　國泰人壽保險股份有限公司
　　法定代理人　黃調貴
　　訴訟代理人　賴盛星律師
　　被 上訴 人　台灣土地銀行玉里分行
　　法定代理人　余盛華
　　被 上訴 人　乙○○
　　共　　　同
　　訴訟代理人　林武順律師
右當事人間請求損害賠償事件，上訴人對於中華民國九十一年一月二日台灣高等法院
花蓮分院第二審判決（九十年度上字第八六號），提起上訴，本院判決如下：
    主  文
上訴駁回。
第三審訴訟費用由上訴人負擔。
    理  由
本件上訴人主張：訴外人鄭寬政與伊訂有保險契約，鄭寬政於民國八十七年七月三日
死亡，其受益人為訴外人鄭春良等人。伊於八十七年八月間簽發以鄭春良等人為受款
人，禁止背書轉讓，付款人世華聯合商業銀行（下稱世華銀行），票面金額共計新台
幣（下同）一百六十一萬六千二百零六元之支票十五紙，委託伊公司玉里通訊處威鴻
推展處主任甲○○轉交鄭春良等人。詎甲○○僅將其中一紙交付鄭春良，其餘票面金
額共計一百三十萬五千九百六十三元之十四紙支票則蓋用偽刻之鄭春良等人之印章，
以委任取款之方式請求被上訴人台灣土地銀行玉里分行（下稱土銀玉里分行）向世華
銀行提示，土銀玉里分行之承辦人即被上訴人乙○○未目睹鄭春良等人親自於系爭支
票上背書委任甲○○取款，即同意甲○○之請求，向世華銀行提示並將兌現之金額一
百三十萬五千九百六十三元存入甲○○設於土銀玉里分行之帳戶，由甲○○領取一空
。嗣鄭春良發現有異，請求伊處理，伊不得已再給付上開保險金一百三十萬五千九百
六十三元及利息二十五萬一千五百五十五元，合計一百五十五萬七千五百一十八元予
鄭春良等人。乙○○違背委任取款之規定使甲○○得以侵吞上開保險金致伊受損害，
應依侵權行為之法則對伊負損害賠償責任。土銀玉里分行為乙○○之僱用人，應依民
法第一百八十八條第一項規定連帶負損害賠償責任等情，求為命被上訴人連帶給付伊
一百五十五萬七千五百一十八元及加付法定遲延利息之判決（上訴人請求甲○○給付
上開金額及其利息之訴，原審維持第一審所為甲○○敗訴之判決，甲○○不服，提起
第三審上訴，因其上訴為不合法，本院另以裁定予以駁回）。
被上訴人則以：甲○○持系爭支票請求土銀玉里分行向世華銀行提示時，系爭支票背
面業已記載「票面金額委託甲○○代為取款」等語，並蓋有甲○○及鄭春良等人之印
文，乙○○對上開記載及甲○○等人印文之真偽不負認定之責，其處理並無疏失等語
，資為抗辯。
原審以：上訴人就其主張之事實，固據提出支票影本等件為證。但查禁止背書轉讓之
票據，其受款人在金融業未設立帳戶，經委任取款背書提示時，金融業應依下列規定
辦理：一受款人與受任領款人既皆於票據背書簽名，並經提示之金融業者簽章證明，
付款金融業者仍應請受款人於票據背面記載「委託受任人取款」等委託文句後，始可
予以付款。二票據背面如經書明「票面金額委託某某代收」等字樣，並經受款人與受
任領款人簽名，因係委任取款背書，與以轉讓票據為目的之背書不同，故不應以「禁
止背書轉讓」為理由退票。三提示票據如僅於票據背面表明「票面金額委託０００代
收」字樣，金融業者應請票據受款人與受託領款人共同簽名完成委任手續後，始予付
款。有中央銀行業務局七十三年十二月十四日台央業字第一八００號函及財政部金
融局八十七年十一月二日台融局(一)字第八七七五四七八０號函可稽。是禁止背書轉讓
之票據，只須符合上開要件即得依委任取款背書之方式委託他人代為領款。而所謂金
融業者應請票據受款人與受託領款人共同簽名，係指受款人與受託領款人均須在票據
背面簽名，以明白顯示該票據係以「委任取款背書」之方式領款，非謂票據受款人應
親自前往金融機構當面簽名。甲○○交付系爭十四紙支票予乙○○，請求土銀玉里分
行代向世華銀行提示時，該支票背面業已記載「票面金額委託甲○○代為取款」等語
，並蓋有甲○○及鄭春良等人之印文，有該支票影本在卷可稽。系爭支票背面之記載
，形式上已表明委任取款意旨，乙○○於該支票背面加註「證明存入受任領款人帳戶
無誤」等語，將該支票向世華銀行提示兌現，符合中央銀行業務局及財政部金融局之
規定，無何疏失可言。上訴人主張乙○○所為有疏失，依侵權行為之法則請求乙○○
及土銀玉里分行連帶給付伊一百五十五萬七千五百一十八元及加付法定遲延利息，為
無理由，不應准許。爰廢棄第一審就上開部分所為上訴人勝訴之判決，改判駁回其訴
。按支票之執票人得以委任取款之目的為背書，其被背書人得行使支票上一切權利，
並得以同一目的更為背書；又付款人對於支票背書簽名之真偽，及執票人是否票據權
利人，不負認定之責。此觀票據法第一百四十四條準用第四十條第一、二項及第七十
一條第二項前段規定自明。付款人對於支票之委任取款背書簽名之真偽，及執票人是
否票據權利人，既不負認定之責，則僅受支票執票人委託，代向付款人請求付款之金
融業者，自亦不負認定之責。甲○○交付予乙○○之系爭十四紙支票，其背面業已記
載「票面金額委託甲○○代為取款」等語，並蓋有甲○○及鄭春良等人之印文，形式
上已表明委任取款意旨，則乙○○將該支票向世華銀行提示兌現，自無任何疏失。原
審為上訴人敗訴之判決，經核於法並無違誤。上訴論旨，指摘原判決於其不利部分不
當，求予廢棄，非有理由。
據上論結，本件上訴為無理由，依民事訴訟法第四百八十一條、第四百四十九條第一
項、第七十八條，判決如主文。
中　　　華　　　民　　　國　　九十三　　年　　　四　　　月　　　一　　　日
                              最高法院民事第三庭
                                  審判長法官  林　奇　福
                                        法官  陳　國　禎
                                        法官  李　彥　文
                                        法官  陳　重　瑜
                                        法官  劉　福　聲
      右正本證明與原本無異
                                              書  記  官
中　　　華　　　民　　　國　　九十三　　年　　　四　　　月　　 十四 　　日
                                                                        Ｑ
